臺灣臺北地方法院刑事判決　　　　　　　100年度智易字第5號
公　訴　人　臺灣臺北地方法院檢察署檢察官
被　　　告　張世杰
選任辯護人　呂康德律師
上列被告因違反商標法等案件，經檢察官提起公訴（99年度偵字
第20793號），本院判決如下：
    主  文
張世杰擅自以移轉所有權之方法散布著作之重製物而侵害他人之
著作財產權，處有期徒刑伍月，如易科罰金，以新台幣壹仟元折
算壹日。
扣案之仿冒銀製品玖件均沒收。
    事  實
一、張世杰前因違反商標法案件，經臺灣臺北地方法院檢察署於
    民國95年10月27日以95年度偵字第18489號為緩起訴處分確
    定。詎其猶未悔改，明知附件所示之「Chrome Heart」商標
    圖樣，為日商可洛米哈特斯日本公司（下稱日商可洛米公司
    ）依法向我國經濟部智慧財產局申請註冊登記獲准，取得商
    標權，指定使用於附件所示之銀、項鍊、手鍊、戒子、墜子
    …等商品，現仍在專用期間內，如欲在同一商品上，使用相
    同於該註冊商標圖樣之商品，須得上開商標權人之同意，且
    明知「CH Cross」、「Cross Ball」、「Filigree Cross」
    、「Floral Ring」、「Fancy Chain Link」等美術著作，
    為美商可洛米哈特斯公司（下稱美商可洛米公司）享有著作
    權之美術著作，未得該著作財產權人之同意或授權，不得擅
    自以重製方法侵害其著作權。詎竟基於販賣牟利之犯意，明
    知其自日本某處所販入之銀製飾品等，係未經上開公司之同
    意或授權，而使用上開商標或侵害著作權之仿冒品，竟自99
    年3月某日起，在臺北市萬華區○○○路70號3樓4室開設睿
    紘商行，販售仿冒前揭「Chrome Heart」商標圖樣、「CH
    Cross」等美術著作之銀飾，出售不特定人牟利。嗣經日商
    可洛米公司之員工梁惠璽於99年5月18日以新臺幣2千4百元
    ，購得仿冒「Chrome Heart」商標圖樣之銀戒指1個，因而
    報警處理，經警持搜索票，於99年6月30日下午4時15分許，
    前往上址搜索，當場扣得仿冒上開商標圖樣及侵害美術著作
    之銀製品計9件，始查悉上情。
二、案經日商可洛米公司及美商可洛米公司訴由內政部警政署保
    安警察第二總隊第一大隊第一中隊報請臺灣臺北地方法院檢
    察署檢察官偵查起訴。
    理  由
壹、程序部分：
一、被告張世杰於警、偵訊之供述，非出於強暴、脅迫、利誘、
    詐欺、疲勞訊問、違法羈押或其他不正方法取得，依刑事訴
    訟法第156條第1項、第158條之2得採為證據。
二、按被告以外之人於審判外之陳述，雖不符前4條之規定，而
    經當事人於審判程序同意做為證據，法院審酌該言詞陳述或
    書面陳述作成時之情況，認為適當者，亦得為證據。當事人
    、代理人或辯護人於法院調查證據時，知有第159條第1項不
    得為證據之情形，而未於言詞辯論終結前聲明異議者，視為
    有前項之同意，為刑事訴訟法第159條之5所明定。證人龐書
    樵、梁惠璽分別於警、偵訊之供、證述，被告於審判期日均
    表示無意見，證人龐書樵於警訊之供述本院認為適當，依上
    述規定，得為證據；證人龐書樵、梁惠璽於偵查中（具結）
    證述，核無顯不可信之情況，依同法第159條之1第2項皆得
    為證據。
三、後列非供述證據，均非違法取得之證據，且或係從事業務之
    人於業務上製作之證明文書、記錄文書，核無顯不可信情況
    ，故依同法第158條之4反面解釋、第159條之4第2款得為證
    據。
貳、實體部分：
一、訊據被告張世杰固不否認有於前揭時、地，販售仿冒「Chro
    me Heart」商標圖樣、「CH Cross」等美術著作之銀飾，出
    售不特定人牟利等事實，惟矢口否認有何違反商標法及著作
    權法之犯行，辯稱：告訴人申請之商標並非立體商標，且所
    謂商標之使用顯未將商標之本體直接作為商品而加以商品化
    之情形包含在內，故被告即使於店內販賣立體商品,並非使
    用相同或近似於告訴人所註冊「Chrome Heart」商標圖樣，
    自無成立商標法第82條之犯罪；又公訴人及告訴人對告訴人
    所創作之「CH Cross」、「Cross Ball」、「FiligreeCros
    s」、「Floral Ring」、「Fancy Chain Link」等美術著作
    ，並未舉證證明其表達之原創性為何，亦未證明被告所販售
    之物品與前揭著作在表達上有何實質相似之處，且告訴人之
    所謂著作，不過係將類似十字架之圖樣加以立體化之商品而
    已，難認其為著作權法第10條之1規定保護之「表達」，故
    被告所為不構成著作權法第91條之犯罪云云。然查：（一）
如附件所示商標係日商可洛米公司所有，並經經濟部智慧財產局
      核准註冊指定使用於銀、珍珠、胸針、項鍊、手鐲、手鍊
      、戒子、耳環、墜子、假鑽、K白金、人造寶石、金鋼鑽
      、瑪瑙、水晶、腳鍊、天然寶石、踝飾鍊、別針（珠寶飾
      品）、戒指（珠寶飾品），註冊號數為第00000000 號，
      現仍在商標權期限內，此有經濟部智慧財產局第00000000
      號商標資料檢索服務查詢資料1份附卷可參。而「CHCross
      」、「Cross Ball」、「Filigree Cross」、「Floral
      Ring」、「Fancy Chain Link」等美術著作，為美商可洛
      米公司享有著作權之美術著作，有美國著作權證書各1份
      在卷可憑。
（二）扣案仿冒上開商標圖樣及侵害美術著作之銀製品共9件，
      經鑑定結果認為其價格遠低於相關真品首飾之零售價格，
      且其設計及品質均屬次等，係屬仿冒「Chrome Heart」商
      標之商品，業據證人即告訴人公司員工龐書樵迭於警訊及
      偵訊（具結）時證稱：「美商可洛米哈特斯公司未曾授權
      睿紘商行銷售任何使用Chrome Heart著作權設計之商品。
      購自上開商店之商品品質粗劣且價格低廉與真品不符，特
      依據美商可洛米哈特斯公司產品之特徵，檢視該商品確為
      仿冒品無誤」、「我可以鑑定是仿冒的Chrome Heart產品
      ，大型十字架Filigree Cross是我們有著作權，我們認為
      他們違反著作權法，從告證五目錄中第2頁左下可以看出
      他的造型是完全一樣。粗的手鍊在目錄的第1頁我認為他
      們也是完全仿造真品所製，且他也是仿造目錄第3頁Flora
      l Cross的設計，他把二個設計的十字架造型是相同。係
      的手鍊和告證五右下的手鍊的設計BRACELETS也完全相同
      ，且和告證五第4頁的Cross Ball的圖形一樣。扣案的戒
      指是十字架造型與00000000號註冊商標相同，故戒指是違
      反商標法，雖戒指的十字架圖案與註冊商標不完全相同，
      但已達高度相似的程度，會使消費者誤以為是ChromeHear
      t的產品。比較窄的戒指是目錄第3頁Filigree Cross的設
      計。較小的十字架（告證二第2頁圖3右邊）也是Filigree
      Cross的設計，相關的圖再補件。另二個小型的十字架（
      告證二第2頁圖2）是同時犯商標及著作權法，商標註冊號
      是00000000。價位與真品差太多，且被告有說來源是silv
      er horses，且這些扣案物都比真品粗糙，小型的十字架
      售價要1萬以上，但被告售價都很低，明顯不是真品。」
      等語（參偵查卷第26頁）綦詳，並有告訴人日商可洛米公
      司、美商可洛米公司委任紐約市Tucker&Latif律師事務所
      及鑑定人龐書樵出具之CHROME HEARTS取締沒入品鑑定報
      告各1份等存卷可稽。
（三）至被告所辯告訴人係將商標商品化，並非將商標作為表彰
      商品來源，故不屬商標法第81條規定保護商標一節，查告
      訴人之商標於國內具有相當知名度，而為多數消費者所認
      知，參以92年修正商標法後既已開放開放立體商標之註冊
      ，倘將商標做成商品之形狀，消費者未必確知該商標究竟
      係以平面或立體註冊，是仍易使消費者誤認該商品係源自
      該商標權人，自構成商標權之侵害，是被告此部分所辯，
      核屬臨訟卸責之詞，尚難採信。
（四）另被告辯稱告訴人所擁有之十字架造型著作權無原創性，
      不屬著作權法第10條第1項規定之保護範圍一節，查現行
      著作權法對於各種著作之保護，採創作保護主義，於創作
      完成時，即可享有著作權之保護。而美術著作為該法所稱
      著作之一，所謂著作係指屬於文學、科學、藝術或其他學
      術範圍之創作，是著作權法所保護之著作需具有原創性；
      故本於自己獨立之思維、智巧、技術而具有原創性之創作
      ，即享有著作權，此原創性非如專利法所要求之新穎性，
      倘非重製或製作他人之著作，非屬自己獨立之創作而具原
      創性者，即受著作權法之保護。本件告訴人美商可洛米哈
      特斯公司享有之「CH Cross」、「Cross Ball」、「Fili
      gree Cross」、「Floral Ring」、「Fancy Chain Link
      」等樣式設計圖形具原創性，既於美國註冊登記而享有著
      作權，自亦受中華民國著作權法之保護，是被告此部分所
      辯，亦屬卸飾之詞，不足採信。
（五）又被告前於95年間，即曾因販賣仿冒之「Chrome Heart」
      銀飾品，經臺灣臺北地方法院檢察署為緩起訴處分確定，
      有該署95年度偵字第18489號緩起訴處分書1份在卷可憑，
      是被告對於其所販賣商品之來源，當應更加謹慎注意，對
      於系爭商標之存在，自難諉為不知；參酌被告於警詢時坦
      承係以戒指每個8百元、手鍊及墜子每件8千元至1萬元不
      等之價格在日本購入扣案之銀飾品，其所購入之價格與告
      訴人商品目錄所載真品販賣價格動輒美金數千元相較，遠
      低於一般市場行情，堪認被告應明知扣案之銀飾品係仿冒
      商標之商品。
（六）此外，復有證人梁惠璽於偵訊時具結證述、仿冒品翻拍相
      片、被告出具之產品證明書及統一發票照片4張等附卷可
      資佐證。綜上所述，足見被告所辯均屬卸責之詞，委無足
      取，本件事證明確，犯行堪以認定，應予依法論科。
二、核被告所為，係犯商標法第82條之販賣仿冒商標商品罪及著
    作權法第91條之1第1項之擅自以移轉所有權之方法散布重製
    物罪。又被告以一販賣行為，同時觸犯上開二罪名，為想像
    競合犯，應從一重之著作權法第91條之1第1項之罪處斷。爰
    審酌被告前曾因違反商標法案件，而獲緩起訴處分確定，有
    臺灣臺北地方法院檢察署前揭緩起訴處分在卷可參，本應更
    加注意其販賣商品之來源，竟仍再次販賣仿冒商標商品，有
    損我國保護智慧財產權之國際形象，並漠視商標權人及著作
    權人對其產品及著作所挹注之資金與努力，且犯後猶否認犯
    行、飾詞狡辯，態度不佳，暨被告之智識、犯罪手段、犯罪
    所得之不法利益等一切情狀，量處如主文所示之刑，並諭知
    易科罰金之折算標準，以示警懲。
三、扣案之銀飾品共9件，皆為被告犯商標法第82條所販賣、陳
    列之物，亦係被告犯著作權法第91條之1第1項之罪，供犯罪
    所用之物，均應依商標法第83條及著作權法第98條之規定宣
    告沒收。
參、據上論斷，應依刑事訴訟法第299條第1項前段、商標法第82
    條、第83條，著作權法第91條之1第1項、第98條，刑法第11
    條、第55條、第41條第1項前段，判決如主文。
本案經檢察官林淑玲到庭執行職務。
中    華    民    國    100   年    3     月    21    日
                  刑事第十二庭  法  官  曾正龍
上正本證明與原本無異。
如不服本判決應於收受送達後10日內向本院提出上訴書狀，並應
敘述具體理由；其未敘述上訴理由者，應於上訴期間屆滿後20日
內向本院補提理由書（均須按他造當事人之人數附繕本）「切勿
逕送上級法院」。告訴人或被害人如對於本判決不服者，應具備
理由請求檢察官上訴，其上訴期間之計算係以檢察官收受判決正
本之日期為準。
                                書記官  黃馨慧
中    華    民    國   100    年    3     月    21    日
附錄本案所犯法條全文
商標法第82條
明知為前條商品而販賣、意圖販賣而陳列、輸出或輸入者，處1
年以下有期徒刑、拘役或科或併科新臺幣5萬元以下罰金。
著作權法第91條之1
擅自以移轉所有權之方法散布著作原件或其重製物而侵害他人之
著作財產權者，處3年以下有期徒刑、拘役，或科或併科新臺幣
50萬元以下罰金。
明知係侵害著作財產權之重製物而散布或意圖散布而公開陳列或
持有者，處3年以下有期徒刑，得併科新臺幣7萬元以上75萬元以
下罰金。
犯前項之罪，其重製物為光碟者，處6月以上3年以下有期徒刑，
得併科新臺幣20萬元以上200萬元以下罰金。但違反第87條第4款
規定輸入之光碟，不在此限。
犯前二項之罪，經供出其物品來源，因而破獲者，得減輕其刑。